【裁判字號】    95,易,1024
【裁判日期】    950904
【裁判案由】    竊盜
【裁判全文】
臺灣士林地方法院刑事判決              95年度易字第1024號
公  訴  人  臺灣士林地方法院檢察署檢察官
被      告  甲○○
上列被告因竊盜案件，經檢察官提起公訴（95年度偵字第7916號
），而被告於準備程序中就被訴事實為有罪之陳述，經合議庭裁
定由受命法官獨任進行簡式審判程序，並判決如下：
    主  文
甲○○竊盜，處有期徒刑柒月。
    事實及理由
一、本件犯罪事實及證據，除犯罪事實部分更正鷹輪機車行之位
    置係在「臺北縣汐止市○○街279 號對面」、附表編號4 至
    6 之機車係遭移置於「臺北縣汐止市○○街285 號對面廢鐵
    堆積空地」，證據部分補充以「被告於本院訊問時之自白」
    、「行車執照6 張之影本1 份」為證據外，其餘均引用檢察
    官起訴書之記載（如附件）。
二、應適用之法條及簡要說明：
  (一)核被告甲○○所為，係犯刑法第320 條第1 項之竊盜罪。
  (二)被告曾因違反職役職責案件，經軍事法院判處有期徒刑9 月
    確定，於民國94年10月20日執行完畢，此有臺灣高等法院被
    告前案紀錄表1 份附卷可稽，其於前開有期徒刑執行完畢後
    5 年內，故意再犯本案有期徒刑以上之罪，依94年1 月7 日
    修正同年2 月2 日經總統公布自95年7 月1 日施行後之刑法
    （以下前開修正前之刑法簡稱修正前刑法，前開修正後之刑
    法簡稱修正後刑法）第47條第1 項規定，為累犯。但依修正
    前刑法第49條規定，受軍法裁判者，不適用修正前刑法第47
    條累犯之規定，不構成累犯。
  (三)按行為後法律有變更者，適用行為時之法律。但行為後之法
    律有利於行為人者，適用最有利於行為人之法律，修正後刑
    法第2 條第1 項前段及但書定有明文，此為「從舊從輕」之
    比較。而所謂「法律有變更者」，指行為時與裁判時之刑罰
    法律，關於刑罰權規範事項互有不同內容之規定而言。而為
    「從舊從輕」之比較時，應就罪刑有關之共犯、未遂犯、想
    像競合犯、牽連犯、連續犯、結合犯，以及累犯加重、自首
    減輕暨其他法定加減原因（如身分加減）與加減例等一切情
    形，綜其全部罪刑之結果而為比較（最高法院95年第8 次刑
    事庭會議決議參照），經查：
    (1)被告行為時，刑法第320 條第1 項規定：「意圖為自己或
      第三人不法之所有，而竊取他人之動產者，為竊盜罪，處
      5 年以下有期徒刑、拘役或5 百元以下罰金。」被告行為
      時之前開罰金刑，經主管院依罰金罰鍰提高標準條例第3
      條、第1 條前段規定（得提高為2 至10倍），就其原定數
      額提高為10倍，故其實質內容為：意圖為自己或第三人不
      法之所有，而竊取他人之動產者，為竊盜罪，處5 年以下
      有期徒刑、拘役或5,000 元以下罰金。而被告行為後，95
      年6 月14日公布增訂之刑法施行法第1 條之1 第1 項、第
      2 項前段規定：「中華民國94年1 月7 日刑法修正施行後
      ，刑法分則編所定罰金之貨幣單位為新臺幣，94年1 月7
      日刑法修正時，刑法分則編未修正之條文定有罰金者，自
      94年1 月7 日刑法修正施行後，就其所定數額提高為30倍
      。」是95年7 月1 日後，刑法第320 條第1 項之實質內容
      變更為：意圖為自己或第三人不法之所有，而竊取他人之
      動產者，為竊盜罪，處5 年以下有期徒刑、拘役或新臺幣
      15,000元以下罰金，並依罰金罰鍰提高標準條例第1 條但
      書規定，不再適用罰金罰鍰提高標準條例第1 條前段提高
      其罰金數額之規定。經比較刑法施行法第1 條之1 增訂前
      後刑法第320 條第1 項之實質內容，因增訂前依現行法規
      所定貨幣單位折算新臺幣條例第2 條規定，刑法第320 條
      第1 項所定金額之貨幣單位為元，應以新臺幣之3 倍折算
      。故刑法施行法第1 條之1 增訂前後，刑法第320 條第1
      項之實質內容相同，對於被告並無有利或不利之別。
    (2)被告行為時，修正前刑法第47條規定：「受有期徒刑之執
      行完畢，或受無期徒刑或有期徒刑一部之執行而赦免後，
      5 年以內再犯有期徒刑以上之罪者，為累犯，加重本刑至
      二分之一。」被告行為後，修正後刑法將累犯之成立，限
      制以故意再犯者為限，並改列於第47條第1 項。另修正後
      刑法配合第98條第2 項增訂強制工作處分與刑罰之執行效
      果得以互代之規定，於第47條第2 項增列擬制累犯規定，
      又將修正前刑法第49條關於「依軍法」受裁判者不適用累
      犯之規定刪除，至累犯加重本刑至二分之一之法律效果則
      維持不變，其罪刑之實質內容及條文項次均有變動，科刑
      規範已有變更，亦有修正後刑法第2 條第1 項之適用。而
      就抽象而言，前開法律變更，將累犯之成立，限於故意再
      犯，排除過失再犯，對於犯罪行為人較為有利，但擬制累
      犯之增訂及「依軍法」受裁判者不適用累犯規定之刪除，
      則對於行為人較為不利。
    (3)綜合比較前開被告行為後之法律變更，本件刑法第320 條
      第1 項之實質規範內容，於刑法施行法第1 條之1 修正施
      行前後，尚無有利不利之差別。而累犯規定之變更，以修
      正後將軍法裁判刪除，對於被告較為不利，並無修正後刑
      法第2 條但書所定行為後法律之變更有利於被告之情形，
      自應依修正後刑法第2 條第1 項前段規定，依被告行為時
      之法律即罰金罰鍰提高標準條例第1 條前段及刑法第320
      條第1 項論罪科刑，且依修正前刑法第49條規定，不適用
      累犯加重其刑之規定。
  (四)爰審酌被告僅為騎車兜風，竟於深夜趁人後門未鎖，徒手進
    入無人居住之機車行店內，竊得鑰匙6 把及機車6 部，犯罪
    後坦承犯行，併其生活狀況、品行、智識程度等一切情狀，
    量處如主文所示之刑，以示儆懲。
  (五)依刑事訴訟法273 條之1 第1 項、第310 條之2 、第454 條
    、第299 條第1 項前段，修正後刑法第2 條第1 項前段、刑
    法第320 條第1 項，罰金罰鍰提高標準條例第1 條前段，判
    決如主文。
三、如不服本判決，應於判決送達後10日內，向本院提出上訴狀
    。
本案經檢察官黃德松到庭執行職務。
中    華    民    國    95    年    9    月     4     日
                  刑事第三庭法  官  周群翔
以上正本證明與原本無異。
                            書記官  劉育君
中    華    民    國    95    年    9     月    4     日
附錄本案論罪科刑法條全文：
刑法第320條
意圖為自己或第三人不法之所有，而竊取他人之動產者，為竊盜
罪，處5 年以下有期徒刑、拘役或5 百元以下罰金。


司法院資訊處製作；財團法人民間司法改革基金會備份。
